【裁判字號】    99,訴,3
【裁判日期】    990331
【裁判案由】    毒品危害防制條例等
【裁判全文】
臺灣桃園地方法院刑事判決                 99年度訴字第3號
公  訴  人  臺灣桃園地方法院檢察署檢察官
被      告  甲○○
選任辯護人  林鈺雄律師
            李哲賢律師
            鄭三川律師
被      告  乙○○
選任辯護人  徐原本律師
上列被告等因違反毒品危害防制條例等案件，經檢察官提起公訴
（98年度偵字第24972號），本院判決如下：
    主  文
甲○○共同運輸第三級毒品，處有期徒刑年。扣案如附表編號
一、七、八、九、十所示之物均沒收；未扣案如附表編號二至六
所示之物與真實姓名年籍均不詳自稱「葉永達」之人連帶沒收，
如全部或一部不能沒收時，連帶追徵其價額或以其等財產連帶抵
償之。
乙○○無罪。
    事  實
一、甲○○因工作及家庭緣故，長年居住在大陸廣東省廣州地區
    。其明知愷他命（KETAMINE，即俗稱K 他命）係毒品危害防
    制條例第2 條第2 項第3 款公告之第三級毒品，且係行政院
    依懲治走私條例第2 條第4 項授權公告之「管制物品項目及
    其數額」所列甲項第4 款之管制進出口物品，未經許可，不
    得非法運輸進入我國境內，竟因經濟困頓，於民國98年10月
    31日某時，與真實姓名年籍不詳自稱「葉永達」（綽號「落
    腳」，臺語發音）之成年男子謀議，由「葉永達」將毒品愷
    他命自大陸地區以快遞包裹夾藏之方式，將愷他命運輸進入
    臺灣地區，甲○○負責返臺持提貨單前往貨運行領得夾藏毒
    品之包裹後，「葉永達」再自大陸地區撥打電話指示甲○○
    將包裹轉送至指定處所，俟寄送成功，「葉永達」願支付甲
    ○○新臺幣（下同）10萬元報酬（內含甲○○往返機票及食
    宿費用）。謀議既定，甲○○即與「葉永達」共同基於運輸
    第三級毒品愷他命及自大陸地區私運管制物品進口之犯意聯
    絡，由「葉永達」將其所有如附表編號九、十所示之門號各
    為0000000000號、00000000000 號行動電話各1 支（含各該
    門號SIM 卡各1 枚）交付並贈與甲○○作為收貨聯繫通訊使
    用，同時在大陸地區某處將如附表編號一所示之第三級愷他
    命，以其所有如附表編號二所示之塑膠袋分裝成44包後，其
    外再各以其所有如附表編號三所示之複寫紙44張分別包覆裹
    藏，並分別夾藏於其所有如附表編號四所示之馬達44個內，
    復再以如附表編號五、六所示之保利龍板、紙板分裝入如附
    表編號七所示之小紙箱內，小紙箱再置入於如附表編號八所
    示之大紙箱中，其後旋將上開夾藏愷他命之紙箱包裹，交由
    不知情綽號「阿鵬」之成年人，送至大陸地區福建省福州市
    之長樂速遞香港有限公司（下稱長樂公司），由長樂公司現
    場負責人「陳小姐」於提貨單上註明寄件人名稱為「陳余香
    」（起訴書誤載為余陳香，應予更正），另於託運單上則註
    明「台客」為託運人、「貨到桃園站點通知客人自提」、品
    名說明為「馬達」、外包裝件數「4 」、重量「240 」，以
    此方式委託不知情之長樂公司於98年10月31日自大陸地區福
    建省福州市以快遞包裹寄送方式，將其內藏有上開毒品之馬
    達包裹，空運走私入境臺灣。「葉永達」並同時以電話聯繫
    甲○○前往長樂公司拿取提貨單，然甲○○囿於當時其人在
    廣州，無暇分身，思及其友人乙○○平日即常為從事成衣交
    易而往返於廣州與福州之間，遂以電話請託不知情之乙○○
    （乙○○無罪部分，詳如後述）代為前往長樂公司向「陳小
    姐」領回提貨單1 張。乙○○不知該提貨單上所記載之包裹
    內夾藏愷他命，遂應允前往領取提貨單，並於取得該提貨單
    若干日後，將之帶回廣州交予甲○○。甲○○取得提貨單後
    ，又向乙○○提議邀約一同搭機返臺，經乙○○應允，二人
    隨即於98年11月6 日一同搭機返回臺灣地區，適甲○○因感
    冒病重，乙○○遂陪同甲○○前往臺北縣三重市某處旅館投
    宿而未自行離開。其後上揭夾藏愷他命之馬達包裹分別先後
    於98年11月4 日、5 日及7 日，各由不知情之長榮航空公司
    第BR-6802 號，不知情之立榮航空公司B7-0188 號及長榮航
    空公司第BR-6532 號，以及長榮航空公司第BR-6 528號班次
    班機（起訴書漏載長榮航空公司第BR-6802 號、第BR-6532
    號、第BR-6528 號班次班機，應予更正並補充）先後運抵臺
    灣桃園國際機場，並由不知情之冠榮報關行人員分別以收貨
    人「陳余香」、提單主號「000-00000000」、分號「566R26
    06」之貨品（內為夾藏毛重合計7,065 公克愷他命之馬達11
    個），收貨人「陳余香」、提單主號「000-00 00 0000」、
    分號「566R 2580 」之貨品（內為夾藏毛重合計7,03 1公克
    愷他命之馬達11個），收貨人「陳余香」、提單主號「000-
    00000000」、分號「566R2577」之貨品（內為夾藏毛重合計
    7,00 8公克愷他命之馬達11個），以及收貨人「陳余香」、
    提單主號「000- 00000000 」、分號「566R 2606 」之貨品
    （內為夾藏毛重合計6,679 公克愷他命之馬達11個）報關。
    惟上開包裹在桃園國際機場貨運站遠雄快遞進口貨物專區，
    經內政部警政署航空警察局（下稱航警局）安檢人員以X 光
    檢查儀掃瞄後，察覺可疑，乃會同海關人員拆開查驗而查獲
    ，並自各該包裹內置馬達內分別扣得如附表編號一所示之第
    三級毒品愷他命（驗前總毛重27779 公克，包裝塑膠袋總重
    約104 公克，取樣0.32公克鑑析用罄，純度約94﹪，驗前總
    純質淨重約26014.50公克）、「葉永達」所有供運輸愷他命
    所用如附表二至八所示之塑膠袋、複寫紙、馬達、保利龍板
    、紙板、大小紙箱等物品。而航警局員警為進一步追查前揭
    第三級毒品愷他命之來源，乃與兆東貨運行聯繫，並前往該
    貨運行位於桃園縣大園鄉○○路○ 段14號地點埋伏。嗣長樂
    公司陳小姐撥打甲○○電話欲聯繫領取包裹事宜時，因甲○
    ○曾與陳小姐發生口角，且身體感冒不適，遂均委由不知情
    之乙○○代為接聽電話，甲○○於獲知「葉永達」交代其返
    臺收受之包裹業已運抵臺灣地區後，隨即於98 年11 月7 日
    下午1 時許，與乙○○搭乘計程車一同前往兆東貨運行具領
    包裹，迨甲○○領取包裹並將簽收單交還予貨運站人員，欲
    聯繫計程車將其內夾藏有愷他命之馬達紙箱4 個載離之際，
    為警上前當場逮捕，並自甲○○身上扣得如附表編號九、十
    所示之門號手機，始查悉上情。
二、案經內政部警政署航空警察局移請臺灣桃園地方法院檢察署
    檢察官偵查起訴。
    理  由
甲、被告甲○○有罪部分：
壹、證據能力方面：
一、按被告以外之人於偵查中向檢察官所為之陳述，除顯有不可
    信之情況者外，得為證據，刑事訴訟法第159 條之1 第2 項
    定有明文。查證人甲○○、乙○○、陳志鵬於偵查中既均係
    以證人身份陳述，且經檢察官告以具結義務及偽證處罰後命
    之朗讀結文具結，因上開證人均係於負擔偽證罪處罰之心理
    下證述，並以具結擔保其供述真實性，復無受其他不當外力
    干擾情形，可信性極高，本院審酌上開各該證人於偵查中具
    結證述之際，其外部附隨之環境或條件並無不當，是依上說
    明，其等於偵查中所為證言，均具有證據能力，而得為證據
    。
二、次按共同被告之供述，就其他被告而言，本質上屬於證人，
    基於憲法第16條保障人民訴訟權及同法第8 條第1 項正當法
    律程序之規定，為確保刑事被告對證人之詰問權，除經被告
    於審判中同意作為證據，且法院審酌該言詞陳述或書面陳述
    作成時之情況，認為適當者外，仍應依法定程序令共同被告
    以證人身分到場具結陳述，並接受被告之詰問，其陳述始得
    作為認定被告犯罪事實之判斷依據。查乙○○於警詢中就甲
    ○○所涉上開犯行之供述，對甲○○而言，本屬被告以外之
    人於審判外所為之陳述，而為傳聞證據。然被告甲○○於本
    院審理時既均對上開證據之證據能力並無意見（見本院卷第
    43頁反面），且經本院於最後審理期日提示上開筆錄並告以
    要旨，被告甲○○及其辯護人就此部分證據之證據能力亦均
    未聲明異議，本院審酌上開言詞陳述作成時之情況，並無違
    法取供情形或其他程序上之瑕疵，引用其於警詢中所為陳述
    作為證據應屬適當，依刑事訴訟法第159 條之5 之規定，即
    具證據能力。
三、再按被告以外之人於審判外之言詞或書面陳述，除法律有規
    定者外，不得作為證據；被告以外之人於審判外之陳述，經
    當事人於審判程序同意作為證據，法院審酌該言詞陳述或書
    面陳述作成時之情況，認為適當者，亦得為證據。當事人、
    代理人或辯護人於法院調查證據時，知有第159 條第1 項不
    得為證據之情形，而未於言詞辯論終結前聲明異議者，視為
    有前項之同意，刑事訴訟法第159 條第1 項及第159 條之5
    分別定有明文。查證人林孝樺於警詢中所為陳述，固屬傳聞
    證據，惟檢察官及被告就前揭審判外陳述之證據能力，於本
    院準備程序及審判期日時均不爭執，且迄至言詞辯論終結前
    亦未再聲明異議。經核上開證據資料製作時之情況，查無違
    法不當或證明力明顯過低之瑕疵，亦認為以之作為證據應屬
    適當。
四、最後，本案認定事實所引用之文書證據及物證，並無證據證
    明係公務員違背法定程式所取得，亦無刑事訴訟法第159 條
    之4 之顯有不可信之情況與不得作為證據之情形。本院斟酌
    本案卷內之證據並非非法取得，亦無證明力明顯過低之情形
    ，且經本院於審判期日依法進行證據之調查、辯論，被告於
    訴訟上之程序權即已受保障，故前揭各該證據，均得採為證
    據，合先敘明。
貳、實體方面：
一、上開犯罪事實，業據被告甲○○於偵查及本院審理時坦承不
    諱（見偵卷第122 至124 頁，本院卷第12頁反面、第41頁反
    面、99年3 月3 日審判筆錄第11至19頁），核與證人即共同
    被告乙○○於警詢及偵查中證述之情節相符（見偵卷第9 至
    10 頁 、第72至73頁、第77至78頁、第128 至133 頁），並
    與證人即冠榮報關行人員林孝樺於警詢中之證述（見偵卷第
    27至28頁、第38至39頁、第49至50頁、第59至60頁），以及
    證人即本案查獲員警陳志鵬於偵查中之證述內容一致（見偵
    卷第119 至120 頁），復有長樂速遞香港有限公司託運單、
    旅客入出境紀錄查詢、X 光檢查儀注檢貨物報告表、財政部
    臺北關稅局98年11月6 日北棧緝移字第0980100294號、第09
    80100295號、第0980100296號函及98年11月7 日北棧緝移字
    第0980100297號函、臺北關稅局貨物運輸工具收據及搜索筆
    錄、進口快遞貨物簡易申報單、扣案物品照片、託運單明細
    、扣押物品清單，以及本院依職權就被告甲○○遭警查獲時
    之蒐證錄影光碟勘驗後所之翻拍照片在卷可稽，並有如附表
    所示之物品扣案可資佐證。而扣案之馬達內所夾藏之不明成
    分白色顆粒狀物質，經送請內政部警政署刑事警察局（下稱
    刑事局）以氣相層析質譜分析法、核磁共振分析法鑑驗結果
    ，均檢出第三級毒品愷他命成分（驗前總毛重27779.0 公克
    ，經鑑定機關取樣0.32公克鑑析用罄，抽測純度約94﹪，推
    估驗前總純質淨重約26014.50公克）等情，亦有該局98年12
    月4 日刑鑑字第0980161292號鑑定書在卷可稽，足認被告甲
    ○○上開自白核與事實相符，應堪採信。至起訴書固認本件
    夾藏扣案第三級毒品愷他命之包裹均係由立榮航空公司第B7
    -0188 號班機運抵我國境內云云，惟此部分之事實，既據證
    人林孝樺於警詢中陳述其先後於98年11月6 日上午6 時46分
    許及同年月7 日凌晨3 時10分許，在遠雄快遞專區辦理貨物
    通關時，遭航警局員警會同海關查獲扣案馬達內夾藏毒品愷
    他命等語明確（見偵卷第27、38、49、59頁），並有前揭臺
    北關稅局函文、搜索筆錄、進口日期各為98年11月4 日、5
    日及7 日之進口快遞貨物簡易申報表等件可為佐證，堪認本
    件夾藏愷他命之包裹應係先後於98年11月4 日、5 日、7 日
    ，分別經由長榮航空第BR-6802 號班次，立榮航空第B7-018
    8 號、長榮航空第BR-6532 號，以及長榮航空第BR-6528 號
    班次班機先後運抵臺灣桃園國際機場無誤，是起訴書就此所
    為記載，容有未洽，應予更正，併此指明。綜上，本件事證
    已臻明確，被告甲○○共同運輸私運第三級毒品即管制進出
    口物品愷他命進入臺灣地區之犯行，堪以認定，應予依法論
    科。
二、新舊法比較：
    按毒品危害防制條例第4 條、第11條、第11之1 、第17條、
    第20條、第25條，業於98年5 月20日以華總一義字第098001
    25141 號修正公布，依法務部98九年6 月8 日法檢字第0980
    802279號函認依毒品危害防制條例第36條規定，修正條文自
    公布後6 個月施行（並詳臺灣高等法院暨所屬法院因應新修
    正毒品危害防制條例施行法律問題研討會結論參照）。準此
    ，本件被告甲○○行為後，毒品危害防制條例第4 條第3 項
    有關運輸第三級毒品之法定本刑，業於98年5 月20日修正公
    布，於公布6 個月後之98年11月20日起施行，茲就比較情形
    分述如下：
(一)、修正前毒品危害防制條例第4 條第3 項之運輸第三級毒品罪
    原係規定「製造、運輸、販賣第三級毒品者，處五年以上有
    期徒刑，得併科新臺幣五百萬元以下罰金。」，修正為「製
    造、運輸、販賣第三級毒品者，處五年以上有期徒刑，得併
    科新臺幣七百萬元以下罰金。」，經比較修正前、後之規定
    ，可知運輸第三級毒品罪之法定本刑，就罰金刑部分由修正
    前之得併科新臺幣500 萬元以下罰金，提高為得併科新臺幣
    700 萬元以下罰金，自以修正前毒品危害防制條例第4 條第
    3 項之規定有利於被告甲○○。
(二)、其次，毒品危害防制條例第17條有關減輕其刑之規定，修正
    前原係規定「犯第4 條第1 項至第4 項、第5 條第1 項至第
    4 項前段、第6 條第1 項至第4 項、第7 條第1 項至第4 項
    、第8 條第1 項至第4 項、第10條或第11條第1 項、第2 項
    之罪，供出毒品來源，因而破獲者，得減輕其刑。」，修正
    為「犯第4 條至第8 條、第10條或第11條之罪，供出毒品來
    源，因而查獲其他正犯或共犯者，減輕或免除其刑。犯第4
    條至第8 條之罪於偵查及審判中均自白者，減輕其刑。」。
    比較修正前、後之規定，可知依修正後增列被告如於偵審中
    自白者，即可減輕其刑；供出毒品來源，因而查獲其他正犯
    或共犯，可減輕或免除其刑，是應以修正後毒品危害防制條
    第17條之規定有利於被告甲○○。
(三)、綜合上述各條文修正前、後之比較，就運輸第三級毒品罪法
    定本刑之罰金刑部分，由修正前之得併科新臺幣500 萬元以
    下罰金，修正提高為得併科新臺幣700 萬元以下罰金，雖就
    運輸第三級毒品罪之法定本刑罰金刑部分，修正後之規定較
    不利於被告，惟就是否必減輕或免除其刑，修正後規定有利
    於被告，而減輕或免除其刑有利被告程度，顯應逾越罰金刑
    之提高，整體而論，應以修正後之規定較為有利於被告，揆
    諸最高法院95年度第8 次決議所揭示之罪刑綜合比較原則，
    依刑法第2 條第1 項但書之規定，自應整體適用裁判時即修
    正後毒品危害防制條例處斷。
三、論罪科刑：
(一)、按愷他命為毒品危害防制條例第2 條第2 項第3 款所稱之第
    三級毒品，並為行政院依據懲治走私條例第2 條第4 項授權
    公告之「懲治走私條例公告管制物品項目及其數額」，其中
    甲項管制進出口物品第4 款所列之毒品，不得運輸亦不得私
    運進口。又自大陸地區私運物品進入臺灣地區者，以私運物
    品進口論，亦為懲治走私條例第12條所明定。是核被告甲○
    ○所為，係犯修正後毒品危害防制條例第4 條第3 項之運輸
    第三級毒品罪、懲治走私條例第12條、第2 條第1 項之私運
    管制物品進口罪。被告甲○○與該自稱「葉永達」之成年人
    間，就上開犯行有犯意聯絡及行為分擔，均為共同正犯。又
    被告甲○○利用上述不知情之長樂公司、長榮航空公司、立
    榮航空公司、冠榮報關行、兆東貨運行等業者自大陸地區私
    運扣案毒品愷他命入境臺灣，係間接正犯。被告甲○○以一
    運輸行為，觸犯上述保護法益不同之二罪名，屬想像競合犯
    ，應依刑法第55條前段之規定，從一重之運輸第三級毒品罪
    處斷。又被告甲○○持有純質淨重超過20公克以上愷他命之
    低度行為，為運輸之高度行為所吸收，不另論罪。
(二)、次按毒品危害防制條例第4 條至第8 條之罪於偵查及審判中
    均自白者，減輕其刑，此由觀之前揭修正後毒品危害防制條
    例第17條第2 項規定即明。茲因被告甲○○先後於偵查中及
    本院審理時均坦承確有共同運輸第三級毒品愷他命入境臺灣
    地區之事實，有如上述，自應依前揭規定，減輕其刑。
(三)、爰審酌被告運輸入臺之愷他命將近3 萬公克，對國人之健康
    危害至深且鉅、被告甲○○之犯罪手段、其於本件運輸毒品
    過程中扮演之角色、犯後尚知幡然悔悟並坦認犯行等一切情
    狀，量處如主文所示之刑，以為懲儆。
四、沒收部分：
(一)、按毒品危害防制條例第18條第1 項規定，查獲之第一、二級
    毒品及專供製造或施用第一、二級毒品之器具，不問屬於犯
    人與否，均沒收銷燬之；查獲之第三、四級毒品及製造或施
    用毒品之器具，無正當理由而擅自持有者，均沒入銷燬之。
    但合於醫藥、研究或訓練之用者，得不予銷燬。從而，依同
    條例第18條第1 項前段應沒收銷燬者，僅限於查獲之第一、
    二級毒品及專供製造或施用第一、二級毒品之器具，同條例
    對於查獲之製造、運輸、販賣、意圖販賣而持有、以非法方
    法使人施用、引誘他人施用及轉讓第三、四級毒品之沒收，
    並無特別規定，如其行為已構成犯罪，則該毒品即屬不受法
    律保護之違禁物，應回歸刑法之適用，依刑法第38條第1 項
    第1 款之規定沒收之（最高法院96年度臺上字第89號判決意
    旨參照）。準此，扣案如附表編號1 所示之第三級毒品愷他
    命（驗前毛重27,779.00 公克，包裝塑膠袋總重約104.00公
    克，取樣0.32公克鑑定用罄，純度約94﹪，驗前總純質淨重
    約26,014.50 公克），係被告甲○○所運輸之第三級毒品，
    屬違禁物，應依刑法第38條第1 項第1 款之規定，宣告沒收
    ，至鑑驗用罄之0.32公克愷他命毒品，既已滅失，自無庸再
    予以宣告沒收。
(二)、其次，未扣案如附表編號二至六所示之塑膠袋44個、複寫紙
    44張、馬達44個、保利龍板44個、紙板44組，以及扣案如附
    表編號七、八所示之小紙箱44個、大紙箱4 個，既均係用於
    包裹毒品愷他命，以防其裸露、潮濕，便於攜帶運輸，即屬
    供運輸毒品所用之物，且為共犯「葉永達」所有，縱附表編
    號二至六所示之物未扣案，但既無證據證明業已滅失，即仍
    應依同條例第19條第1 項前段宣告沒收，如全部或一部不能
    沒收時，與其他共犯連帶追徵其價額或以其等財產連帶抵償
    之（最高法院91年度臺上字第4149號判決意旨參照）。至附
    表編號七、八所示之物既經扣案，自無全部或一部不能沒收
    之情形，自毋庸諭知連帶追徵其價額或以財產連帶抵償之必
    要，併予敘明。
(三)、再者，扣案如附表編號九、十所示之門號00000000 00 號、
    00000000000 號行動電話各1 支（均各含SIM 卡1 枚），既
    係共犯葉永達所交付並贈與被告甲○○用以聯繫本件運輸毒
    品事宜通訊所用之物，且為被告甲○○自承為其所有（見本
    院99年3 月3 日審判筆錄第25頁），佐以司法院97年5 月6
    日院台廳刑一字第0970 009760 號函所揭「我國現各行動電
    話公司均認為SIM 卡係屬使用者即客戶所有」，以及最高法
    院97年度臺上字第1952號判決、97年度臺上字第2230號判決
    所揭「行動電話服務須以通話晶片卡為使用介面，因此電信
    公司於出租行動電話門號予消費者使用時，即同時附帶提供
    晶片卡給消費者作為門號使用之介面，故電信公司接受消費
    者申辦門號並將該門號開通上線時，該晶片卡之所有權亦移
    轉於消費者，自不能認該晶片卡仍屬電信公司所有之物。」
    之意旨，前揭附表編號九、十之行動電話（均含SIM 卡各1
    枚），均應依毒品危害防制條例第19條第1 項前段予以沒收
    。又上開物品既經扣案，自無全部或一部不能沒收之情形，
    毋庸諭知連帶追徵其價額或以財產連帶抵償之必要，併予敘
    明。
(四)、末按毒品危害防制條例第19條規定，犯同條例第4 條至第9
    條、第12條、第19條或第14條第1 項、第2 項之罪者，其因
    犯罪所得之物，沒收之。所稱因犯罪所得之物，自以實際所
    得者為限，苟無所得或尚未取得者，自無從為沒收追繳之諭
    知（最高法院89年度臺上字第3434號、96年度臺上字第2331
    號判決參照）。本件共犯「葉永達」固應允於事成之後交付
    被告甲○○10萬元，扣除其中往返機票、食宿費用，餘均歸
    屬其個人之報酬，然因被告甲○○往返大陸與臺灣二地間所
    必要之交通費用支出或食宿費用，既非供運輸毒品之用，亦
    不屬運輸毒品所得之對價，尚非毒品危害防制條例第19條第
    1 項所規定宣告沒收之列。至10萬元扣除被告甲○○往返交
    通、食宿費用後所餘之報酬部分，因被告甲○○尚未實際取
    得，業據被告甲○○供述在卷，是亦無庸為沒收之諭知，併
    此敘明。
乙、被告乙○○無罪部分：
一、公訴意旨略以：被告乙○○明知愷他命為毒品危害防制條例
    所規定之第3 級毒品，並經行政院公告為甲類第4 項之管制
    進出口物品，而屬懲治走私條例所規定未經許可不得私運來
    臺之管制進出口物品，竟與被告甲○○、「葉永達」共同基
    於運輸第3 級毒品愷他命進口之犯意聯絡，先由「葉永達」
    在大陸地區某處，將愷他命藏放於馬達內包裏妥當後，再由
    被告乙○○於98年10月下旬某日，在大陸褔州地區某處，委
    託「陳小姐」，以每公斤人民幣13元之代價，將愷他命夾藏
    於快遞貨物中寄送回臺，並取得寄貨單；至被告甲○○則在
    大陸廣州等候指示回臺領取上開夾藏愷他命毒品之貨物，期
    間「葉永達」並交付10萬元予甲○○，以作為其因領收包裹
    所支出之費用及報酬。嗣上開夾藏愷他命之包裏陸續於98年
    11月4 日至7 日間，以「汽車馬達零件」之名義、「陳余香
    」（起訴書誤繕為余陳香，應予更正）為收件人、以貨到自
    提之聯絡方式，提單號碼各為000-00000000/CX98566R2606
    、000-00000000/CX98566R2577 、000-00000000/CX98566R
    2580、000-0000000/ CX98566R2606 ，由不知情之立榮航空
    公司第B7-0188 號班機，經香港運抵臺灣桃園國際機場遠雄
    快遞進口貨物專區而進入我國國境，並將該筆貨物交由不知
    情之冠榮報關行報關，期間被告乙○○與甲○○會合後，旋
    於98年11月6 日一同搭乘編號NX-520號班機由桃園國際機場
    入境，並投宿在臺北縣三重市某不詳地點之飯店，「陳小姐
    」再以某不詳電話，撥打被告乙○○持用之00000000000 號
    行電話，告知被告乙○○撥打00-0000000號電話找林先生領
    取上開夾藏愷他命毒品之4 件貨物，被告乙○○旋於翌日（
    即11月7 日）上午，以被告甲○○所持用之門號0000000000
    號行動電話撥打00-0000000號電話後，與被告甲○○一同搭
    乘某不詳車號計程車前往位於桃園縣大園鄉○○路○ 段14號
    之「兆東貨運行」領取其內夾藏愷他命之包裏，途經桃園縣
    南崁交流道附近某處時，又因領取之包裹數量龐大，改搭乘
    休旅車型式某不詳車號之計程車。嗣因航警局安全檢查隊人
    員以X 光檢查儀注檢時發覺有異，會同財政部臺北關稅局人
    員拆封檢查並為初步鑑驗結果，確認其內夾藏物品為第3 級
    毒品愷他命後，航警局員警為查緝毒品來源，遂喬裝成「兆
    東貨運行」之職員，在貨運行等候被告甲○○、乙○○前往
    取貨，迨至98年11月7 日下午1 時許，被告甲○○、乙○○
    搭乘計程車抵達上址，因司機見載運貨物數量過大無法載送
    而先行離開，被告乙○○旋即進入貨運行內，先向喬裝員警
    詢問有無其他貨車可供載送，經喬裝員警表示無其他貨車後
    ，被告乙○○又持被告甲○○所有之行動電話走出貨運行準
    備另尋貨車載送貨物，為警當場逮捕，並扣得第3 級毒品愷
    他命（合計毛重27,779公克，純度94% ，純質淨重約26,014
    .50 公克）、供藏放毒品之馬達共11箱，以及門號00000000
    0 0 、00000000000 號行動電話2 支等物。因認被告乙○○
    涉犯毒品危害防制條例第4 條第3 項運輸第三級毒品罪、懲
    治走私條例第12條、第2 條第1 項之私運管制物品進口罪嫌
    。
二、按犯罪事實應依證據認定之，無證據不得認定犯罪事實；又
    不能證明被告犯罪者，法院應諭知無罪之判決，刑事訴訟法
    第154 條第2 項、第301 條第1 項分別定有明文。次按認定
    不利於被告之事實，須依積極證據，茍積極證據不足為不利
    於被告事實之認定時，即應為有利於被告之認定，更不必任
    何有利之證據；而刑事訴訟法上所謂認定犯罪事實之積極證
    據，係指適合於被告犯罪事實認定之積極證據而言，雖不以
    直接證據為限，間接證據亦包括在內，然而無論直接或間接
    證據，其為訴訟上之證明，須於通常一般之人均不致有所懷
    疑，而得確信其為真實之程度者，始得據為有罪之認定，倘
    其證明尚未達到此一程度，而有合理之懷疑存在而無從使事
    實審法院得有罪之確信時，即應由法院為諭知被告無罪之判
    決（最高法院40年臺上字第86號、30年上字第816 號、29年
    上字第3105號、76年臺上字第4986號判例意旨參照）。再按
    毒品危害防制條例第4 條第3 項之運輸第三級毒品罪，及懲
    治走私條例第2 條第1 項之私運管制物品進口罪，應以具有
    運輸第三級毒品及私運管制物品進口之客觀行為及主觀犯意
    ，始得以該等罪嫌相繩。
三、公訴人認被告乙○○涉犯共同運輸第三級毒品即管制進出口
    物品愷他命進入臺灣地區之罪嫌，無非係以被告甲○○、乙
    ○○二人之供述、證人陳志鵬於偵查中之證述、夾藏毒品之
    派送單、進口快遞貨物簡易申報單、航空警察局安全檢查隊
    X 光檢查儀注撿貨物報告表、臺北關稅局扣押貨物收據及搜
    索筆錄、現場蒐證照片、錄影光碟、扣案之第三級毒品愷他
    命、行動電話、旅客入出境紀錄查詢結果，以及內政部警政
    署刑事警察局98年12月4 日刑鑑字第098016 1292 號鑑定書
    ，為其主要論據。
四、訊據被告乙○○堅決否認有何運輸第三級毒品進入臺灣地區
    犯行，辯稱：我不知道包裹裡面是毒品，因為甲○○說他人
    不舒服，要我陪他一起去領包裹，我才會陪他一起去；我並
    不認識綽號「落腳」（臺語）之人，當初我回答航警及檢察
    官問題時，是誤認甲○○的另一位也叫「落腳」（臺語）的
    朋友等語。
五、本院查：
(一)、關於被告乙○○並不認識綽號「落腳」之「葉永達」，亦未
    曾與被告甲○○或「葉永達」謀議將其內夾藏第三級毒品愷
    他命之馬達運送進入臺灣地區之事實，業據證人甲○○先後
    迭於：(1)98年11月7 日警詢中供稱：「我的老大（綽號落腳
    ，他是臺灣南部人，真實年籍資料我不清楚）於上星期六（
    98年10 月31 日）在大陸打電話給我，以新臺幣10萬元代價
    叫我等4 箱馬達貨物，準備寄去臺灣，我就打電話給我朋友
    乙○○，拜託他幫我打電話給貨運行」、「我拜託我朋友乙
    ○○一起從大陸搭機回臺，是我要簽收該貨物」、「我拜託
    乙○○跟我一起於11月6 日從大陸回臺後，並一起去臺北縣
    三重市一間旅館住宿」、「我拜託乙○○用我的手機（0000
    000000）打去大園鄉○○路的貨運行，問該貨物到了沒」、
    「我下車去簽收貨物，因為該計程車司機不願意幫我載運該
    4 件貨物，就離開，我拜託我朋友乙○○去馬路上找貨車來
    載運」等語（見偵卷第6 頁）；(2)於98年11月7 日檢察官訊
    問時以證人身分具結證稱：「（你11月6 日跟誰一起回臺灣
    ？）我拜託我的朋友乙○○跟我一起回來」、「（你們今天
    領貨也是一起去？）是，本來他想要回去，我拉他一下」、
    「（乙○○有無問過你，你進這批貨的報酬？）沒有，他都
    不知道」、「（乙○○有無見過長腳？）無，他不知情，他
    真的都不知道」、「（乙○○幫你叫貨車載這些貨物離開？
    ）他本來要離開，是我叫他幫我攔貨車，要載這些東西離開
    」、「這些貨是我拜託乙○○跟陳小姐聯絡，後來我自己跟
    陳小姐講」等語（見偵卷第69至71頁）；(3)於本院審理時具
    結證稱：本次運輸毒品入境臺灣，是綽號「落腳」（臺語）
    的葉永達用電話跟我聯絡，當時我在廣州，他說有一批貨要
    運到福州去，叫我跟陳小姐聯絡，而他會叫他的小弟拿給陳
    小姐，由我負責跟陳小姐拿提貨單，我就打電話拜託當時人
    在福州的乙○○去幫我拿提貨單回來，之後乙○○從福州回
    來廣州那天，就把提貨單拿給我，我就問乙○○要不要一起
    回臺灣，他說好，我們就一起回來；我來來去去大陸十多年
    ，認識被告乙○○有五、六年，這次是因為我跟貨運行的陳
    小姐曾經發生口角，所以才會拜託乙○○幫我聯繫，但我只
    有告知乙○○運送的貨品是馬達，至於馬達內藏放毒品的部
    分，我就沒有告訴乙○○；此次回臺機票、食宿費用雖然是
    乙○○先墊，但都是各付各的；在請乙○○幫我向陳小姐拿
    提貨單之前，我沒有跟乙○○提到我要幫葉永達在臺灣領取
    包裹的事情，而葉永達運輸來臺的愷他命送到陳小姐的時候
    ，都已經包裝好了；後來因為我重感冒，精神不好，才請他
    幫忙跟我一起去領貨等語明確（見本院99年3 月3 日審判筆
    錄第10至19頁），核與被告乙○○迭於警詢、偵訊乃至於本
    院調查、審理時所辯稱情節若合符節。茲本院審酌上情，並
    考量：
  1.證人甲○○於甫遭警查獲後接受檢警調查時，就自己是否涉
    有運輸毒品之犯行，固曾一度辯稱不知寄送包裹其內竟夾藏
    毒品愷他命，而有所掩飾反覆，然經訊及有關同案被告乙○
    ○是否對本件運輸毒品犯行知情並分工參與時，卻自始至終
    均一再堅稱被告乙○○並未參與等語不移，甚至於本院審理
    時尚且證稱：「是我害了他」等語（見本院99年3 月3 日審
    判筆錄第18頁），由是已見其所言不虛。
  2.嗣證人甲○○於偵、審調查中坦認犯行後，既已自白並詳細
    交代其究係如何受「葉永達」指示而拿取提貨單、返臺後如
    何聯繫貨運行並前往領收包裹等情事，而未有隱晦。苟被告
    乙○○確曾參與本案，證人甲○○大可藉機將其犯行一舉供
    出，如此豈不更能邀得遞減自己刑度之利，循此亦可大幅排
    除證人甲○○為迴護被告乙○○之可能。
  3.復加以證人甲○○上開所述內容，不論係有關因其人在廣州
    ，不便前往福州向陳小姐拿取提貨單，因而請託被告乙○○
    代為領取並帶回廣州，乃至於其等二人事後一同返回臺灣，
    甲○○又因其身體不適而再次請託被告乙○○陪同前往領取
    數量龐大之包裹等情，在在均與吾人日常生活經驗法則相符
    ，亦未見有何特異之處。又經本院依職權函詢行政院衛生署
    疾病管制局結果，固未查有被告甲○○入境發生之相關資料
    ，有該局99年2 月9 日衛署疾管檢字第0990002269號函在卷
    ，惟縱使證人甲○○入境當天因未達流感管制標準而受留置
    觀察，仍無從逕認其並未有感冒不適症狀，是尚難依此推論
    證人甲○○與被告乙○○此部份供述不實在，而為對被告乙
    ○○不利之認定，併此敘明。
  4.是本院乃綜合上情，認證人甲○○前揭所述堪以採信。而被
    告乙○○辯稱伊並未參與本件運輸毒品之事，應屬實情。
(二)、至公訴意旨雖謂證人甲○○就其如何委託被告乙○○代為前
    往處理貨物事宜前後供述反覆，而由其於本院審理中到庭所
    供情節，核與被告乙○○先前於警詢及第一次偵訊時所陳述
    之內容不符，反而與被告乙○○於審判期日所供情節相合一
    節觀之，顯見被告乙○○業已與甲○○串證云云。惟查：
  1.關於本件其內夾藏毒品之包裹如何運送進入臺灣地區之過程
    ，業據證人即共同被告甲○○先後於警詢、偵訊及本院調查
    時供述明確在卷，核與被告乙○○於警詢及本院羈押訊問時
    所供：「他有貨物要寄回臺灣，叫我幫他聯絡，所以我知道
    甲○○有前述四件貨物要寄回臺灣，於是我就幫忙聯絡陳小
    姐。然後甲○○就將這四件貨物從廣州寄送至福州，當時我
    人在福州陳小姐的公司，我告訴陳小姐這四件貨物要寄回臺
    灣」等語（見偵卷第10頁）、「（這四批馬達寄到臺灣，你
    是否知道？）我知道。是我介紹他認識物流公司，裡面的東
    西我不知道，我只知道是要寄送汽車冷氣的壓縮機」、「（
    這四批貨是否都是他的？）是他的，但是不知道是要給誰的
    」、「（他去接貨，你有無與他一起去接？）沒有。廣州是
    他自己處理的。我本來就是在福州」等語（見本院聲羈卷第
    12頁反面至第13頁）並未見有何不符之處。
  2.實由徵諸被告乙○○於本院審理時經檢察官聲請隔離訊問結
    果，尚且供稱：「（他什麼時候打電話給你，要求你幫他處
    理貨物的事情？）十月底的時候他打電話給我，我當時在福
    州，他說他有貨要給陳小姐，叫我去跟她拿單子，二日或三
    日的時候貨就來了，有一個打工的人來跟我說貨已經被一個
    叫做『阿宏』的人拿去了，叫我去跟陳小姐拿單子回來」、
    「他說有貨要寄回臺灣，如果貨到了就要我去跟陳小姐取一
    個單子回來給他，他說會叫阿宏拿過去陳小姐那邊，當時我
    在陳小姐那邊有看到有貨，上面寫四箱，陳小姐就開了一個
    單子給我，具體時間我忘了」等語（見本院99年3 月3 日審
    判筆錄第7 至8 頁），益徵被告乙○○並未與甲○○就本次
    貨物寄送回臺之經過有何勾串虛捏之處。苟非若此，被告乙
    ○○又豈會在接受隔離訊問時，仍誤稱「阿鵬」為「阿宏」
    之人。猶有甚者，本件證人甲○○並無為迴護被告乙○○而
    故意隱蔽其犯行之動機，復有如前述。是公訴意旨認證人甲
    ○○與被告乙○○二人間互有勾串云云，尚有誤會。
(三)、公訴意旨又認：被告乙○○早於本次遭查獲前之98年10月15
    日，即曾與被告甲○○共同入境臺灣並領取貨物。而證人甲
    ○○既陳稱其該次領貨經過與本次領貨情形均相同，且被告
    乙○○亦坦承係由其與「陳小姐」聯繫寄送本件貨物，則關
    於本案所查獲毒品係由不同日期、不同航班運輸入境之事實
    ，被告乙○○顯然知情，於被告二人入境後，陳小姐復又撥
    打電話予被告乙○○領取貨品，在在可見被告二人對於所運
    輸毒品之行為顯然知情云云。但查：
  1.被告乙○○固不否認曾受甲○○所託而代為向「陳小姐」拿
    取提貨單，並將之攜回福州交予甲○○等情屬實，惟其自警
    詢時起即一再堅指未曾經手寄送相關貨物寄送託運事宜，此
    由徵之被告乙○○於警詢時供稱：「……，他有貨物要寄回
    臺灣，叫我幫他聯絡，所以我知道甲○○有前述四件貨物要
    寄回臺灣，於是我就幫忙聯絡陳小姐。然後甲○○就將這四
    件貨物從廣州寄送至福州，當時我人在福州陳小姐的公司」
    等語（見偵卷第10頁），於偵訊時供稱：「（寄送物品單是
    誰寫的？）那是他們那邊寫的，我不清楚」等語（見偵卷第
    77 頁 ），於本院調查時供稱：「那是我朋友甲○○叫我幫
    他發貨，我人在福州，他叫一個工人要我幫他把貨發掉」等
    語（見本院卷第12頁反面），以及證人即共同被告甲○○於
    本院調查時供稱：「我本來在廣州工作，有一個綽號長腳（
    臺語）的朋友葉永達叫一個小弟阿朋跟我聯絡，說他已經到
    了，要把包裹放到陳小姐那裡，陳小姐會打電話跟我說，陳
    小姐跟我聯絡之後，我就轉而聯絡人在福州的乙○○，要他
    幫我拿回託運單。包裹應該是阿鵬直接從福州那邊經由陳小
    姐寄到臺灣來，我就在廣州等長腳的資訊」等語即明（見本
    院卷第12頁反面）。茲被告乙○○既僅單純受甲○○所託而
    向「陳小姐」拿取託運單，而未經手相關貨物託寄之過程，
    其自無從獲悉本件貨品運送抵臺之方式或具體時程。尤以被
    告乙○○與甲○○於本院審理時復均一致陳稱：「陳小姐」
    僅開立一張提貨單以供提領貨物（見本院99年3 月3 日審判
    筆錄第10頁、第16頁），於此情況下，更難僅因本件遭查獲
    之毒品係分由不同班機、不同提單寄送抵台，即遽認被告乙
    ○○對此確實知情而有參與運輸毒品之犯意聯絡。
  2.其次，證人甲○○於本院審理時已證稱：「（你前次警詢時
    說葉永達幫你支付來回臺灣機票費用，貨物運費他在大陸已
    經付清了，上次的過程跟這次是否相同？）一樣。上次通知
    我去領貨的是葉永達，在大陸葉永達跟陳小姐都有跟我聯絡
    ，陳小姐叫我去領貨，然後葉永達告訴我送到三重堤防去，
    就有一台收廢五金的車來載走」、「（你第一次領貨的時候
    ，有幾個人跟你一起去領？）我一個人而已」、「（為何乙
    ○○於偵訊中說，他第一次也有跟你一起去領貨？）第一次
    他沒有去」、「因為第一次回來臺北那邊他要辦他的事情，
    隔天我要去領貨，順便載他去交流道那邊，他要回去」、「
    他叫我順便載他去交流道，他就回去了」等語明確（見本院
    99 年3月3 日審判筆錄第15至17頁），核與被告乙○○於偵
    訊時所供：甲○○於98年10月中旬曾有找我一起去領貨，可
    是我沒有去，他去領貨，我們坐一台計程車，他叫司機停在
    7- 11 便利店前，叫我去買一杯咖啡，他就跟司機走了，不
    確定多久回來，我就一直在那邊喝咖啡等，之後甲○○領完
    貨後再回來接我，我不清楚走到高速公路哪裡下車，我才自
    己又坐車回彰化等語（見偵卷第128 至129 頁）相符。而依
    證人甲○○及被告乙○○前揭所述，自可確定被告乙○○雖
    曾於98年10月中旬某日陪同甲○○搭車前往領收包裹，然因
    其該次中途即先行下車，甲○○係獨自前往領收、送交包裹
    ，則被告乙○○在其下車後，對甲○○究係乘車前往何處領
    收何等包裹，於領得包裹後又有無前往他處等各節，自均無
    法得知。而本件甲○○遭警查獲領收其內夾藏毒品包裹之情
    節，既又明顯與其前次在往取包裹途中要求被告乙○○下車
    等候有所不同，本院亦無法僅因被告乙○○曾兩次陪同甲○
    ○前往領收包裹，即遽對其為不利之認定。
六、綜上所論，被告乙○○辯稱其僅係受被告甲○○所託，代為
    取回提貨單，並在返臺後，因見被告甲○○感冒病重，再陪
    同其一起前往領取包裹，但對包裹內夾藏第三級毒品愷他命
    一事毫不知情，並非全然不可採信。公訴人所提證據及指出
    證明之方法，無從說服本院形成被告乙○○所涉共同運輸第
    三級毒品之犯行有罪之心證，此外，復查無其他積極證據足
    資認定被告確有公訴人所指上揭犯行，既不能證明被告乙○
    ○犯罪，揆諸前揭規定及說明，自應為無罪之諭知。
據上論斷，應依刑事訴訟法第299 條第1 項前段、第301 條第1
項，修正後毒品危害防制條例第4 條第3 項、第17條第2 項，毒
品危害防制條例第19條第1 項，懲治走私條例第2 條第1 項、第
11條、第12條，刑法第2 條第1 項但書、第11條前段、第28條、
第55條，第38條第1 項第1 款，判決如主文。
本案經檢察官吳佳美到庭執行職務。
中    華    民    國    99    年    3     月    31    日
                  刑事第八庭    審判長法  官  林惠霞
                                      法  官  張明儀
                                      法  官  呂綺珍
附表：
┌──┬──────┬─────────────────┐
│編號│品       名 │             數  量               │
├──┼──────┼─────────────────┤
│一  │第三級毒品愷│驗前總毛重27779 公克，包裝塑膠袋總│
│    │他命        │重約104 公克，取樣0.32公克鑑析用罄│
│    │            │，純度約94﹪，驗前總純質淨重約2601│
│    │            │4.50公克。                        │
├──┼──────┼─────────────────┤
│二  │塑膠袋      │44個                              │
├──┼──────┼─────────────────┤
│三  │複寫紙      │44張                              │
├──┼──────┼─────────────────┤
│四  │馬達        │44個                              │
├──┼──────┼─────────────────┤
│五  │保利龍板    │44個                              │
├──┼──────┼─────────────────┤
│六  │紙板        │44組                              │
├──┼──────┼─────────────────┤
│七  │小紙箱      │44個                              │
├──┼──────┼─────────────────┤
│八  │大紙箱      │4個                               │
├──┼──────┼─────────────────┤
│九  │0000000000門│1支（含SIM卡1枚）                 │
│    │號手機      │                                  │
├──┼──────┼─────────────────┤
│十  │00000000000 │1支（含SIM卡1枚）                 │
│    │門號手機    │                                  │
└──┴──────┴─────────────────┘
附錄論罪科刑法條：
毒品危害防制條例第4條
製造、運輸、販賣第一級毒品者，處死刑或無期徒刑；處無期徒
刑者，得併科新臺幣2 千萬元以下罰金。
製造、運輸、販賣第二級毒品者，處無期徒刑或7 年以上有期徒
刑，得併科新臺幣1 千萬元以下罰金。
製造、運輸、販賣第三級毒品者，處5 年以上有期徒刑，得併科
新臺幣7 百萬元以下罰金。
製造、運輸、販賣第四級毒品者，處3 年以上10年以下有期徒刑
，得併科新臺幣3 百萬元以下罰金。
製造、運輸、販賣專供製造或施用毒品之器具者，處1 年以上7
年以下有期徒刑，得併科新臺幣1 百萬元以下罰金。
前五項之未遂犯罰之。
以上正本證明與原本無異。
如不服本判決應於收受判決後10日內向本院提出上訴書狀，並應
敘述具體理由。其未敘述上訴理由者，應於上訴期間屆滿後20日
內向本院補提理由書(均須按他造當事人之人數附繕本)「切勿逕
送上級法院」。
                                     書記官  范升福
中    華    民    國    99    年    4     月    2     日

司法院資訊處製作；財團法人民間司法改革基金會備份。
